臺灣高等法院民事裁定
111年度家聲抗字第17號
抗  告  人  林錦櫻


上列抗告人因與相對人陳力間請求離婚事件，聲請假扣押，對於
中華民國111年2月25日臺灣臺北地方法院所為裁定（111年度家
全字第3號），提起抗告，本院裁定如下：
    主  文
抗告駁回。
抗告訴訟費用由抗告人負擔。
    理  由
一、按家事訴訟事件，除本法別有規定者外，準用民事訴訟法之
    規定，家事事件法第51條定有明文。次按債權人對於駁回其
    假扣押之聲請，得為抗告，抗告法院倘依家事事件法第51條
    準用民事訴訟法第528條第2項規定通知債務人陳述意見，無
    異將使債務人事先知悉債權人對其聲請假扣押之情事，核與
    假扣押程序之隱密性及旨在保全強制執行之目的有違。查本
    件既係抗告人對於原法院駁回其假扣押聲請之裁定提起抗告
    ，揆諸首開說明，爰不予通知相對人陳述意見。
二、抗告人於原法院聲請及抗告意旨略以：兩造於民國66年9月2
    4日結婚，婚後育有4名子女，惟因相對人對婚姻不忠而有難
    以維持婚姻之重大事由，伊已於111年2月11日依民法第1052
    條第2項規定向原法院訴請離婚（案列原法院111年度家調字
    第138號，下稱138號事件），伊得對相對人請求給付剩餘財
    產分配差額新臺幣（下同）6,000萬元。又兩造婚後經濟大
    權皆為相對人掌控，不動產亦皆登記於相對人名下，相對人
    長期金援外遇對象以減少其婚後財產，且未如實向伊報告財
    產流向，亦未履行將其名下位於大陸地區上海市○○○路000弄
    0號14D房地所有權2分之1移轉登記予伊，及出售大陸地區珠
    海市之房地後以賣屋款在臺灣地區購買房屋予伊及兩造長子
    之承諾，反將前開房地變賣而自行收取款項；伊更於近日發
    現相對人於108年4月間將其名下坐落新北市○○區○○段000地
    號土地（權利範圍5分之1）及同上段1070建號即門牌號碼新
    北市○○區○○○街00號房屋（權利範圍全部，下與前開土地合
    稱系爭房地）陸續設定擔保債權總額為2,842萬元、1,440萬
    元及960萬元之最高限額抵押權（下合稱系爭最高限額抵押
    權），顯見相對人有積極處分、隱匿財產之行為，伊恐日後
    請求配夫妻剩餘財產分配差額有不能強制執行或甚難執行之
    虞，聲請供擔保後先對相對人財產於4,500萬元之範圍內為
    假扣押。原法院以裁定（下稱原裁定）駁回抗告人之聲請，
    抗告人不服，對之提起抗告。　
三、按請求及假扣押之原因應釋明之。前項釋明如有不足，而債
    權人陳明願供擔保或法院認為適當者，法院得定相當之擔保
    ，命供擔保後為假扣押，家事事件法第51條準用民事訴訟法
    第526條第1項、第2項定有明文。故債權人聲請假扣押，就
    其請求及假扣押之原因均應加以釋明。僅於釋明有所不足，
    而債權人陳明願供擔保或法院認為適當者，法院始得定相當
    之擔保，命供擔保後為假扣押。若債權人就其請求及假扣押
    之原因，有任何一項未予釋明，法院即不得為命供擔保後假
    扣押之裁定。又所謂假扣押之原因，依民事訴訟法第523條
    規定，係指債務人有日後不能強制執行或甚難執行之虞或應
    在外國為強制執行者，並不以債務人浪費財產、增加負擔、
    或就其財產為不利益之處分，將達於無資力之狀態、或移往
    遠地、逃匿無蹤或隱匿財產等情形為限。所謂釋明，依民事
    訴訟法第284條規定，應提出能即時調查之證據，使法院信
    其主張為真實，否則即難認已有釋明，法院並無依職權調查
    之必要。
四、經查：
　㈠抗告人主張兩造於66年9月24日結婚，婚後育有4名子女，惟
    有難以維持婚姻之重大事由，其已於111年2月11日依民法第
    1052條第2項規定向原法院訴請離婚，對相對人有剩餘財產
    分配請求權等情，業據提出蓋有原法院收文戳章之民事起訴
    狀、戶籍謄本、原法院101年度訴字第2220號判決、本院102
    年度上易字第803號判決、兩造之錄音譯文、照片、專輯封
    面、社群網站截圖為證（見138號事件卷第5至17頁、原審卷
    第39至77頁），堪認其就本件假扣押之請求已有釋明。
　㈡次依抗告人所提系爭房地之登記第一類謄本（見本院卷第27
    至37頁），固可見相對人於108年4月間曾設定系爭最高限額
    抵押權。惟依抗告人所稱相對人之婚後財產至少1億2,000萬
    元乙節（見原審卷第17頁），可見相對人應具有相當之資力
    ；抗告人復自陳系爭房地市值為1億元，扣除現有貸款2,000
    萬元後淨值仍有約8,000萬元等語（見原審卷第17頁），亦
    難認已不足清償抗告人本件主張之剩餘財產差額債權，依此
    情狀綜合判斷，尚難遽謂相對人現存之既有財產已瀕臨無資
    力或與本件債權相差懸殊或財務顯有異常而難以清償債務。
    抗告人復未提出任何可供即時調查之事證，釋明相對人隱匿
    財產致不能或難以清償，難認其已就假扣押之原因盡釋明之
    責。則抗告人既未就假扣押之原因為釋明，自不能因其陳明
    願供擔保即得補釋明之欠缺。抗告人聲請假扣押，自不應准
    許。原裁定駁回抗告人假扣押之聲請，核無不合。抗告人猶
    執前詞指摘原裁定不當，聲明廢棄，為無理由，應予駁回。
五、據上論結，本件抗告為無理由，爰裁定如主文。
中　　華　　民　　國　　111 　年　　4 　　月　　28  　日
                  家事法庭
                        審判長法  官  張松鈞
         　　　 　　　　　　　法  官　楊舒嵐
        　　　　　　　　　　　法  官　許勻睿
正本係照原本作成。
本裁定除以適用法規顯有錯誤為理由外，不得再抗告。如提起再
抗告，應於收受送達後10日內委任律師為代理人向本院提出再抗
告狀。並繳納再抗告費新臺幣１千元。
中　　華　　民　　國　　111 　年　　4 　　月　　29　　日

　　　　　　　　　　　　　    書記官  秦湘羽